【裁判字號】    91,訴緝,234
【裁判日期】    920124
【裁判案由】    偽造有價證券等
【裁判全文】
臺灣高雄地方法院刑事判決                        九十一年度訴緝字第二三四號
    公  訴  人  臺灣高雄地方法院檢察署檢察官
    被      告  甲○○  女  三.
右列被告因偽造有價證券等案件，經檢察官提起公訴（八十五年度偵字第一九七０八
號），本院判決如左：
    主  文
甲○○無罪。
    理  由
一、公訴意旨略以：甲○○與其父母許李甘、許茂生、胞弟乙○○、胞姊許孟玉（上
    開四人另案審理）基於共同犯意聯絡，自民國八十三年一月間起，由其母許李甘
    以化名「李秋敏」之名義，自任會首，召集民間互助會，每會新臺幣（下同）五
    千元至三萬元不等，共計六組，詳如附表，許茂生、乙○○、許孟玉則負責向會
    員收取會款，或參與開標，詎彼等共同意圖為自己不法所有，由許李甘連續或冒
    用會員王麗珠、陳居發、郭文忠、王春燕、等多人名義，或杜撰黃淑卿會員名義
標取會款，致未得標之會員陷於錯誤，交付會款，共計詐騙會金二百七十萬元。
    因認被告甲○○涉有刑法第二百十六條、第二百十條行使偽造私文書罪嫌、第二
    百零一條偽造有價證券罪嫌及第三百三十九條第一項詐欺取財罪嫌。
二、本件公訴人認被告甲○○涉有前開犯行，係以告訴人指訴綦詳，並有會單、「本
    紙」等在卷可稽，被告犯行足堪認定為其所憑之論據。
三、按犯罪事實應依證據認定之，無證據不得推定其犯罪事實；又不能證明被告犯罪
    者，應諭知無罪之判決。刑事訴訟法第一百五十四條及第三百零一條第一項前段
    分別定有明文。又按而所謂認定犯罪事實之證據，係指足以認定被告確有犯罪行
    為之積極證據而言，該項證據自須適合於被告犯罪事實認定，始得採為斷罪資料
    ；苟未能發現相當證據，或證據不足以證明，自不能以推測或擬制之方法，以為
    裁判基礎。最高法院著有二十九年度上字第三一０五號及四十年度台上字第八六
    號判例可資參照。
四、訊據被告甲○○堅決否認其事，辯稱：我知道母親許李甘有起互助會，但我們都
    沒有參與，我七十七年到八十一年間在花蓮師範學院唸書住校，八十一年到八十
    三年六月在宜蘭教書，八十一年間認識現在配偶，八十三年八月調回高雄縣鳳林
    國小服務，就與配偶同住在高雄市前鎮區台鋁北巷二四號，沒有過問家裡事情等
    語。經查：
  (一)依公訴人所提出之會單五張所示，並無被告之名字列名其上，亦無其他證據顯示
    被告確有參與召集互助會。
  (二)公訴人提出之本票二紙中，有一紙為被告之母許李甘名義所簽發，另一紙雖以被
    告名義簽發，惟被告否認有簽發該紙本票，本院就該紙本票上簽名與被告於九十
    一年十二月二十一日本院訊問筆錄上之簽名予以比對，二者筆畫、勾稽、運勢顯
    不相同，難以認定該紙本票確為被告所簽發。
  (三)被告聲請訊問證人即其荷蘭籍配偶Ｄｏｌｆ  ｄｅ  Ｖｒｉｅｓ，Ｄｏｌｆ  ｄ
    ｅ  Ｖｒｉｅｓ於九十二年一月十日本院審理時證稱：「我在一九九三年四月來
    到臺灣就與被告相識，當時我在台電公司服務，我前三個月住在飯店，後來在民
    權二路附近公寓居住，當時被告在宜蘭當老師，每個週末都會回來與我居住，她
    大概在一九九四年六月底學年結束後，就回到高雄，住在民權路附近的一條小巷
    子，詳細名稱我不太記得，後來我們就在臺灣結婚，我換了工作回到荷蘭，我們
    始終都住在一起，不曾分居。」等語，而公訴人提出之互助會單，均載明係於八
    十三年一月至九月陸續召集，當時被告並未與許李甘等人共同居住，核與被告所
    辯情節相符。
  (四)復有被告戶籍謄本及喜帖各一件附卷可參，亦核與被告所辯情節相符。
  (五)本院依職權調閱本院八十四年度訴字第三三六七號、臺灣高等法院高雄分院八十
    五年度上訴字第二二八一號、八十九年度上更(一)字第二六九號及最高法院八十九
    年度台上字第四一六八號刑事案卷，亦無任何證據證明被告確有公訴人所指之犯
    行。
  (六)此外，公訴人亦未提出其他證據證明被告有何行使偽造私文書、偽造有價證券及
    詐欺取財罪犯行，揆諸前揭法律規定及判例意旨，即屬不能證明被告犯罪，依法
    應諭知無罪之判決。
據上論斷，依刑事訴訟法第三百零一條第一項，判決如主文。
本案經檢察官洪信旭到庭執行職務。
中      華      民      國    九十二    年      一      月    二十四    日
                                  臺灣高雄地方法院刑事第四庭
                                      法  官  陳業鑫
右正本證明與原本無異。
如不服本判決，應於送達後十日內，向本院提出上訴狀。
                                      書記官  陳素徵
中      華      民      國九十二    年      一      月    二十四    日


司法院資訊處製作；財團法人民間司法改革基金會備份。
